臺灣嘉義地方法院民事判決　　　　　　　100年度訴字第309號
原　　　告　呂清寬
訴訟代理人　陳信宏律師
被　　　告　阮婉婷
上　一　人
訴訟代理人　黃耀興
被　　　告　呂國安
　　　　　　　　　　　　巷5號3樓
　　　　　　呂國儀
　　　　　　呂秋蘭
　　　　　　　　　　　　號
　　　　　　呂穗蓉
　　　　　　　　　　　　3巷22號
上列當事人間請求清償借款事件，本院於中華民國100年9月15日
言詞辯論終結，判決如下：
    主  文
原告之訴駁回。
訴訟費用由原告負擔。
    事 實 及 理 由
一、按言詞辯論期日，當事人之一造不到場者，得依到場當事人
    之聲請，由其一造辯論而為判決，民事訴訟法第385條第1項
    定有明文。本件被告阮婉婷、呂國安、呂國儀、呂秋蘭、呂
    穗蓉經合法通知，被告阮婉婷未於最後言詞辯論期日到場，
    其餘被告則均未於言詞辯論期日到場，核無民事訴訟法第38
    6 條各款所列情形，爰依原告之聲請，由其一造辯論而為判
    決。
二、原告起訴主張：
  （一）訴外人即被繼承人呂清雄於民國98年4月4日死亡，其繼
        承人為其配偶即被告阮婉婷、原告、被告呂國安、呂國
        儀、呂秋蘭、呂穗蓉。被繼承人呂清雄遺有金融機構存
        款新臺幣（下同） 2,776,891元、嘉義縣竹崎鄉○○○
        段187-6地號土地1筆。惟被繼承人呂清雄於96年間向原
        告借款 3,700,000元，迄今未清償，此筆債務應為遺產
        債務之一部份，應由被繼承人呂清雄之遺產清償。
  （二）按繼承人自繼承開始時，除本法另有規定外，承受被繼
        承人財產上之一切權利、義務；繼承人對於被繼承人之
        債務，以因繼承所得遺產為限，負連帶責任；繼承人相
        互間對於被繼承人之債務，除法律另有規定或另有約定
        外，按其應繼分比例負擔之，民法第1148條第 1項前段
        、第1153條第1項、第2項定有明文。本件被繼承人呂清
        雄之法定繼承人既皆未有拋棄繼承之情形，故原告得依
        法向被告等 5人請求連帶負擔清償被繼承人呂清雄之債
        務，爰依請求判如訴之聲明所示。
  （三）對被告抗辯之陳述：
      1.由被告所提出之本院99年度家訴字第11號事件（下稱前
        訴訟）中證人黃朝鏞與被告阮婉婷訴訟代理人黃耀興之
        對話光碟譯文內容以觀，被繼承人呂清雄生前向原告借
        款時，證人黃朝鏞確實有在現場，僅未觀看其點收過程
        ，故與其在前訴訟審理時證詞相符。又被繼承人呂清雄
        向原告借款事件，除有證人黃朝鏞之證詞外，尚有證人
        張一原之證詞，且原告出借金錢之來源亦有其他證人出
        庭作證，故被繼承人呂清雄向原告呂清寬借款3,700,00
        0元之事為真實。
      2.被告阮婉婷所提出之錄音光碟是未經同意擅自錄取的談
        話內容，不能做為證據，在審判外的對話未經合法調查
        ，不得做為證據。
  （四）聲明：被告應連帶給付新臺幣 3,700,000元，及自起訴
        狀繕本送達之翌日起至清償日止按年息百分之 5計算之
        利息。
三、被告方面：
  （一）被告阮婉婷：未於最後言詞辯論期日到場，然其之前到
        場所為陳述及聲明如下：
      1.本件爭議於前訴訟中業己明白，被繼承人呂清雄喪葬費
        139,000元被吹噓成640,000餘元，前訴訟判決法官判決
        被繼承人呂清雄喪葬費僅21萬多元，喪葬費吹噓三倍之
        多，由此即可印證系爭3,700,000元借款也不是事實。
      2.前訴訟之證人黃朝鏞於被告阮婉婷訴訟代理人向其求證
        之過程中，明確表示未看到被繼承人呂清雄及原告借款
        點交之場面，而後證人黃朝鏞在前訴訟審理時作證表示
        其有看到整個點交場面經過，明顯偽證。
      3.聲明：原告之訴駁回。
  （二）被告呂國安、呂國儀、呂秋蘭、呂穗蓉均未於言詞辯論
        期日到場，亦未提出書狀為任何聲明或陳述。
四、得心證之理由：
  （一）原告主張被繼承人呂清雄於98年4月4日死亡，其繼承人
        為其配偶即被告阮婉婷、原告、被告呂國安、呂國儀、
        呂秋蘭、呂穗蓉等 5人。被繼承人呂清雄遺有金融機構
        存款2,776,891元、嘉義縣竹崎鄉○○○段187-6地號土
        地 1筆等情，為被告阮婉婷所不爭執，並有原告提出之
        繼承系統表、財政部國稅局遺產稅免稅證明書各乙份在
        卷可稽，並有被繼承人呂清雄除戶資料謄本、相驗屍體
        證明書附於本院99年度家訴字第11號分割遺產事件卷宗
        （下稱前案卷）內可稽，自堪信屬實。而原告主張被繼
        承人呂清雄於96年間向原告借款 3,700,000元（下稱系
        爭借款），迄今未清償，應由被告連帶清償等情，則為
        被告阮婉婷所否認，並以上開情詞置辯，故本件爭點為
        ：被繼承人呂清雄與原告間是否確有系爭借款之事實？
  （二）經查：
      1.按當事人主張有利於己之事實者，就其事實有舉證之責
        任，民事訴訟法第 277條定有明文，故民事訴訟如係由
        原告主張權利者，應先由原告負舉證之責，若原告先不
        能舉證，以證實自己主張之事實為真實，則被告就其抗
        辯事實即令不能舉證，或其所舉證據尚有疵累，亦應駁
        回原告之請求，最高法院17年上字第917 號判例闡述甚
        明。次按稱消費借貸者，謂當事人約定，一方移轉金錢
        或其他代替物之所有權於他方，而他方以種類、品質、
        數量相同之物返還之契約；消費借貸，因金錢或其他代
        替物之交付而生效力，民法第474條、第475條分別定有
        明文；是金錢借貸契約，為要物契約，應由貸與人就交
        付金錢及借貸意思表示相互一致之事實負舉證之責。本
        件原告主張系爭借款存在之事實，為被告阮婉婷所否認
        ，揆諸上開說明，自應由原告就其有利於己之事實，負
        舉證責任。
      2.原告就其所主張系爭借款存在之事實，無非係以前訴訟
        證人張一原、黃朝鏞、王焜玄、洪美珍、李啟明之證詞
        為其佐憑。惟觀諸證人張一原、黃朝鏞於前訴訟審理固
        均證稱：96年間呂清雄曾向原告借款 3,700,000元，原
        告以現金交付給呂清雄；而呂清雄表示欲用以買房子云
        云（見前案卷第60頁至第62頁）。然原告所主張系爭借
        款之金額高達 3,700,000元，原告竟得於家中以現金交
        付，且如此高額款項之現金交付亦未見書立任何借據或
        書面憑證可佐，已顯與常情相違。況依證人張一原、黃
        朝鏞之證詞，被繼承人呂清雄借款係欲購買房屋，亦未
        見原告對於被繼承人呂清雄該次借款所購得房屋相關事
        項提出舉證。此外，被繼承人呂清雄所遺玉山銀行帳戶
        係於97年 1月22日始以現金65,000元開戶，迄被繼承人
        呂清雄死亡前較大額存款則為97年 9月15日勞保局所匯
        入之 1,675,050元等情，此有玉山銀行東門銀行99年12
        月 8日玉山東門字第0991126001號函及附件（見前案卷
        第146頁至第156頁）在卷可稽，亦無從證明原告所主張
        系爭借款之流向。故上開證人之證詞，均乏非供述證據
        為佐，自難遽加採信。而原告所據證人王焜玄於前訴訟
        審理時固證稱：其曾向原告購買檳榔，96年5、6月時曾
        拿現金200多萬給付貨款云云（見前案卷第164頁至第16
        6 頁）；證人李啟明證稱：伊於96年間向原告購買檳榔
        約 100多萬元，以現金一次付款，沒有保留貨款單，原
        告亦未出立收據云云（見前案卷第167頁至第169頁）；
        證人洪美珍則證稱：伊於96年間向原告購買檳榔約70、
        80萬元，以現金付款，並無收據或貨運單據云云（見前
        案卷第170頁至第172頁）。對照證人王焜玄、李啟明、
        洪美珍之證詞以觀，渠等均聲稱經常性向原告購買檳榔
        ，每年均有高達數十萬至數百萬之買賣關係，然渠等竟
        均以現金交付貨款，且亦均乏任何進貨、清償之書面單
        據可憑，實與交易常情相悖，故上開證人證詞之憑信性
        亦顯屬不足而難採信。此外，原告對於其系爭借款之資
        金來源、被繼承人呂清雄取得系爭借款後之資金流向，
        以及其交付金錢及渠等借貸意思表示相互一致之事實均
        未能再提出其他證據以實其說，是其主張即無可採。
五、綜上所述，原告不能證明系爭借款事實之真正，其主張即無
    可採。從而，原告提起本訴請求被告連帶給付其 3,700,000
    元，及自起訴狀繕本送達之翌日起至清償日止按年息百分之
    5計算之利息，為無理由，應予駁回。
六、本件事證已臻明確，兩造其餘攻擊防禦方法，經本院審酌後
    ，認與判決結果不生影響，爰不一一論述，附此敘明。
七、據上論結，原告之訴為無理由，依民事訴訟法第385條第1項
    前段、第78條，判決如主文。
中    華    民    國  100    年     9     月    29    日
                   民事第三庭  法  官  曾宏揚
以上正本係照原本作成。
如對本判決上訴須於判決送達後20日內向本院提出上訴狀，如委
任律師提起上訴者，應一併繳納上訴審裁判費。
中    華    民    國  100    年     9     月    29    日
                               書記官  陳見明